ACORDAO-COMPLETO-2474255

ACÓRDÃO 906/2021 ATA 13/2021 - PLENÁRIO

VISTOS, relatados e discutidos estes autos que cuidam de Monitoramento dos Acórdãos 1.140/2019 e 2.946/2019, ambos Plenário do TCU (Relator: Ministro Raimundo Carreiro) .
ACORDAM os Ministros do Tribunal de Contas da União, reunidos em Sessão Plenária, diante das razões expostas pelo Relator, em:
9.1. considerar atendidas as determinações constantes dos itens 9.3 e 9.2 dos Acórdãos 1.140/2019 e 2.946/2019, ambos do Plenário do TCU;
9.2. dar ciência à Caixa Econômica Federal sobre o presente Acórdão, destacando que o relatório e o voto que fundamentam a deliberação ora encaminhada podem ser acessados por meio do endereço eletrônico www.tcu.gov.br/acordaos;
9.3. arquivar os presentes autos, nos termos do art. 250, I, c/c o art. 169, V, do Regimento Interno do TCU.

Monitoramento de acórdãos que examinaram representação acerca de irregularidades em licitação para contratação de serviços de disponibilização de meios de pagamento de auxílio alimentação, auxílio refeição e auxílio cesta-alimentação.

Caixa Econômica Federal.

3. Interessados/Responsáveis: não há.

13.1. Ministros presentes: Ana Arraes (Presidente), Walton Alencar Rodrigues, Benjamin Zymler, Augusto Nardes, Aroldo Cedraz, Raimundo Carreiro (Relator), Bruno Dantas, Vital do Rêgo e Jorge Oliveira.
13.2. Ministros-Substitutos presentes: Augusto Sherman Cavalcanti, Marcos Bemquerer Costa, André Luís de Carvalho e Weder de Oliveira.

RAIMUNDO CARREIRO

Transcrevo a seguir, nos termos do art. 1º, § 3º, inciso I, da Lei nº 8.443/92, a instrução lavrada no âmbito da Secretaria de Controle Externo de Aquisições Logísticas (peça 123) , cujas conclusões contaram com a anuência do corpo diretivo daquela unidade técnica (peças 124) 	.
"INTRODUÇÃO
Trata-se de monitoramento dos Acórdãos 1.140/2019 e 2.946/2019, ambos do Plenário, que examinaram processo de representação relacionadas a supostas irregularidades praticadas no Pregão Eletrônico 86/7066-2018-Gilog/BR da Caixa, cujo objeto era a contratação de empresa para a prestação de serviços de disponibilização de meios de pagamento de auxílio alimentação, auxílio refeição e auxílio cesta-alimentação a empregados, ex-empregados, aposentados e pensionistas da Caixa, por meio de cartões eletrônicos, magnéticos ou outros oriundos de tecnologia adequada que permitam a aquisição de refeições e/ou de gêneros alimentícios em estabelecimentos comerciais, com abrangência nacional, pelo prazo de 24 meses. O valor estimado da contratação é de R$ 3.204.678.359,73.
HISTÓRICO
O mérito do presente processo foi julgado mediante o Acórdão 1140/2019-TCU-Plenário, lavrado nos seguintes termos (grifos nossos) :
9.3. determinar à Caixa, com fulcro no art. 250, inciso II, do RI/TCU, que: 
9.3.1. abstenha-se de prorrogar o contrato decorrente do Pregão Eletrônico 86/7066-2018- Gilog/BR; 
9.3.2. apresente ao TCU, no prazo de noventa dias, estudos que demonstrem a vantajosidade da realização de licitação para prestação de serviços de fornecimento de meios de pagamento de auxílio alimentação, em lote único, em termos comparativos com a opção de parcelamento do objeto em quantos lotes forem viáveis, conforme previsto no art. 32, inciso III, da Lei nº 13.303/2016, a fim de subsidiar a próxima licitação para o mesmo objeto; 
 (...) .
Esta Unidade Técnica teve a incumbência de monitorar a determinação contida no item 9.3.2 da decisão supracitada. Por meio do Acórdão 2946/2019-TCU-Plenário, esta Corte de Contas deliberou o seguinte (grifos nossos) :
9.1. com fulcro no art. 243 do Regimento Interno do TCU, considerar não implementada a determinação contida no item 9.3.2 do Acórdão 1140/2019-TCU-Plenário (Relator: Ministro Raimundo Carreiro) ; 
9.2. com fundamento no art. 250, inciso II, do Regimento Interno do TCU, determinar à Caixa que só realize nova licitação de serviços de fornecimento de auxilio alimentação por meio de lote único, se ficar devidamente demonstrada a vantajosidade do certame, em termos comparativos com a opção de parcelamento do objeto em quantos lotes forem viáveis, conforme previsto no art. 32, inciso III, da Lei 13.303/2016, nos termos do decidido no Acórdão 1140/2019-TCU-Plenário (Relator: Ministro Raimundo Carreiro) ; 
9.3. enviar cópia do presente Acórdão que à Caixa, informando que a presente deliberação, acompanhada do Relatório e do Voto que a fundamenta, está disponível para a consulta no endereço www.tcu.gov.br/acordaos, além de esclarecer que, caso requerido, o TCU poderá fornecer sem custos as correspondentes cópias, de forma impressa;
9.4. nos termos do art. 250, I, c/c art. 169, V, do Regimento Interno/TCU, arquivar os presentes autos.
Após as devidas comunicações e o trânsito em julgado do decisum supracitado, a Caixa apresentou petição (peça 94) , com os seguintes pedidos incidentais:
a) em caráter liminar (cautelar) , suspender os efeitos do item 9.3.1 do Acórdão 1.140/2019-PL para autorizar a prorrogação do contrato decorrente do Pregão Eletrônico 86/7066-2018-Gilog/BR, sob condição resolutiva do término do estado de calamidade pública prevista no Decreto Legislativo 88/2020, limitada a 12 (doze) meses; 
b) no mérito, levar o feito ao eg. Plenário do TCU, para que, confirmando a medida cautelar, declare a excepcionalidade da demanda, em sede de monitoramento do Acórdão 1.140/2019-PL, autorizando a prorrogação do contrato decorrente do Pregão Eletrônico 86/7066-2018-Gilog/BR, sob a condição resolutiva do término do estado de calamidade pública prevista no Decreto Legislativo 88/2020, limitada a 12 (doze) meses.
5.							Esta Unidade Técnica, ao examinar o pedido incidental apresentado pela Caixa (peça 100) , concluiu que o pleito deveria ser atendido e submeteu ao TCU proposta no sentido de deferir o pedido incidental feito pela Caixa, proposta acatada por este Tribunal, mediante o Acórdão 1247/2020-TCU-Plenário (relator Ministro Raimundo Carreiro) (peça 108) :
9.1. deferir o pedido incidental efetuado pela Caixa Econômica Federal, e autorizar a prorrogação do contrato decorrente do Pregão Eletrônico 86/7066-2018-Gilog/BR, em caráter excepcional, sob condição resolutiva do término do estado de calamidade pública prevista no Decreto Legislativo 6/2020, de 20/3/2020, limitada a 12 (doze) meses;
6.	Decorridos alguns meses da última deliberação do TCU no âmbito deste processo, esta unidade técnica entendeu necessário verificar junto à Caixa as medidas adotadas no âmbito do contrato resultante do PE 86/7066-2018-Gilog-BR e o cumprimento das medidas indicadas nos Acórdãos 1.140/2019 e 2.946/2019, ambos do Plenário. 
ANÁLISE
7.	Com o intuito de dar celeridade na obtenção das informações mencionadas no item anterior, esta unidade técnica entrou em contato com a unidade jurisdicionada e, por meio da titular do setor de contratos da Gilog-Brasília, Delmária Milleanni da Trindade Ferreira, obteve as informações e documentos necessários para o deslinde do feito (peça 116) . 
8.	De acordo com a gestora da área de contratos da Caixa, a prorrogação excepcional do Contrato 5.389/2019, autorizada pelo TCU mediante o Acórdão 1247/2020-TCU-Plenário, ocorreu pelo prazo de sessenta dias, uma vez que a empresa contratada (Alelo) não aceitou estender a vigência do contrato por período superior (peça 116) . 
9.	Com o objetivo de se evitar a descontinuidade do fornecimento dos vales-alimentação aos funcionários e pensionistas da Caixa, formalizou-se um contrato emergencial com a empresa Sodexo (contrato 12.284/2020) , com vigência de 3/8/2020 a 2/2/2021, exclusivamente para os Estados do Sul e Nordeste, enquanto se ultimava a licitação (peça 116) . 
10.	Cópias dos contratos firmados para as regiões Centro-oeste, Norte, Estado de SP e Sudeste, exceto SP, resultantes do PE 12/7066-2020, bem como dos instrumentos contratuais resultantes do PE 61/2020, que cobriram as regiões Nordeste e Sul, foram anexadas às peças 117-120. 
11.	Observa-se, pela leitura dos editais do PE 12/7066-2020 (peça 960) e do PE 61/7066-2020 (peça 121) , que a Caixa cumpriu a determinação contida no item 9.2 do Acórdão 2946/2019-TCU-Plenário, no sentido de fracionar o objeto em lotes nas licitações destinadas a contatar empresas para a prestação de serviços de disponibilização de meios de pagamento de auxílio-alimentação, auxílio-refeição e auxílio-cesta-alimentação, de modo a se ampliar a competitividade. 
12.	Para se confirmar o cumprimento do item 9.3.1 do Acórdão 1140/2019-TCU-Plenário, deve-se analisar conjuntamente o contrato firmado com a empresa Alelo e a contratação emergencial da Sodexo, medidas informadas pela Caixa em e-mail à peça 116. 
13.	De acordo com a unidade jurisdicionada, a prorrogação excepcional do contrato firmado com a empresa Alelo (e autorizada pelo TCU) ocorreu somente por sessenta dias, em razão do desinteresse da contratada na ampliação da vigência contratual até a realização de novo certame. Tal fato exigiu a contratação emergencial de outra empresa do ramo (Sodexo) , para as regiões Nordeste e Sul (fracassadas no PE 12/7066-2020) - (peça 122) . Fixou-se a vigência de 180 dias, a contar de 3/8/2020, para o ajuste e foi pactuado desconto na taxa de administração (- 5,02%) , o que se revelou mais vantajoso que a taxa obtida no PE 12/7066-2020 para as demais regiões do país.
14.	Evidencia-se, portanto, não apenas o cumprimento da determinação contida no item 9.3.1 do Acórdão 1140/2019-TCU-Plenário, mas que o contrato emergencial de 180 dias celebrado com a empresa Sodexo (peça 122) se revelou economicamente vantajoso. 
15.	Nota-se, ainda, que foram obtidos bons descontos nas taxas de administração pactuadas nos contatos resultantes do PE 12/7066-2020 e 61/7066-2020, conforme demonstrado a seguir: 
Item I - Região Centro-oeste e Norte: Taxa de administração negativa: 5,76%;
Item II - Região Nordeste: Taxa de administração negativa: 5,55%;
Item III - Região Sul: Taxa de administração negativa: 5,55%;
Item IV - Região Sudeste, exceto SP: Taxa de administração negativa: 5,74%; e
Item V: Estado de São Paulo: Taxa de administração negativa: 5,81%.
16.	Feitas essas considerações, conclui-se que as determinações contidas nos Acórdãos 1.140/2019 e 2.946/2019, ambos do Plenário, foram integralmente atendidas, razão pela qual ser proporá o arquivamento do presente processo. 
PROPOSTA DE ENCAMINHAMENTO
17.	Em virtude do exposto, propõe-se:
17.1.	considerar atendidas as medidas solicitadas nos itens 9.3 e 9.2 dos Acórdãos 1.140/2019 e 2.946/2019, ambos do Plenário, respectivamente; 
17.2.	informar à Caixa Econômica Federal do acórdão que vier a ser proferido, destacando que o relatório e o voto que fundamentam a deliberação ora encaminhada podem ser acessados por meio do endereço eletrônico www.tcu.gov.br/acordaos; e
17.3.	arquivar os presentes autos, nos termos do art. 250, I, c/c o art. 169, V, do Regimento Interno do TCU." 
É o Relatório.

8.1. Leonardo Faustino Lima (53806/OAB-DF) e outros, representando Caixa Econômica Federal.

Procurador Rodrigo Medeiros de Lima.

MONITORAMENTO. REPRESENTAÇÃO. CONTRATAÇÃO DE EMPRESA PARA A PRESTAÇÃO DE SERVIÇOS DE DISPONIBILIZAÇÃO DE MEIOS DE PAGAMENTO DE AUXÍLIO ALIMENTAÇÃO A EMPREGADOS, EX-EMPREGADOS, APOSENTADOS E PENSIONISTAS DA CAIXA. DETERMINAÇÕES. MONITORAMENTO. CUMPRIMENTO INTEGRAL. CIÊNCIA AOS INTERESSADOS. ARQUIVAMENTO.

REPRESENTAÇÃO (REPR)

Secretaria de Controle Externo de Aquisições Logísticas (Selog).

Em análise estes autos que cuidam do Monitoramento dos Acórdãos 1.140/2019 e 2.946/2019, ambos de minha Relatoria e proferidos pelo Plenário do TCU.
2. 	O Tribunal apreciou o mérito do presente processo na Sessão de 22/5/2019, mediante o Acórdão 1140/2019-TCU-Plenário, de minha relatoria (Ata n° 17/2019 - Plenário) , a seguir transcrito, verbis:
"9.1. no mérito, considerar a presente representação parcialmente procedente;
9.2. revogar a medida cautelar anteriormente concedida, tendo em vista a superveniência do perigo da demora reverso, a fim de autorizar o prosseguimento do Pregão Eletrônico 86/7066-2018-Gilog/BR;
9.3. determinar à Caixa, com fulcro no art. 250, inciso II, do RI/TCU, que:
9.3.1. abstenha-se de prorrogar o contrato decorrente do Pregão Eletrônico 86/7066-2018-Gilog/BR;
9.3.2. apresente ao TCU, no prazo de noventa dias, estudos que demonstrem a vantajosidade da realização de licitação para prestação de serviços de fornecimento de meios de pagamento de auxílio alimentação, em lote único, em termos comparativos com a opção de parcelamento do objeto em quantos lotes forem viáveis, conforme previsto no art. 32, inciso III, da Lei nº  13.303/2016, a fim de subsidiar a próxima licitação para o mesmo objeto;
9.4. indeferir, com fulcro no art. 146 do RI/TCU, os pedidos formulados pelas empresas VR Benefícios e Serviços de Processamento Ltda. e Companhia Brasileira de Soluções e Serviços (Alelo) , de serem consideradas como partes interessadas, autorizando, no entano, caso requeiram, vista e cópia às peças não sigilosas dos presentes autos;
9.5. informar à Caixa e às empresas VR Benefícios e Serviços de Processamento Ltda. e Companhia Brasileira de Soluções e Serviços (Alelo) que o conteúdo do presente Acórdão poderá ser consultado no endereço www.tcu.gov.br/acordaos; 
9.6.arquivar os presentes autos, nos termos do art. 250, I, c/c art. 169, V, do Regimento Interno/TCU."
3.	Por meio do Acórdão 2946/2019-TCU-Plenário (Ata n° 47/2019 - Plenário) o Tribunal apreciou o monitoramento dos itens 9.3.1 e 9.3.2 do Acórdão 1140/2019-TCU-Plenário.
"9.1. com fulcro no art. 243 do Regimento Interno do TCU, considerar não implementada a determinação contida no item 9.3.2 do Acórdão 1140/2019-TCU-Plenário (Relator: Ministro Raimundo Carreiro) ;
9.2. com fundamento no art. 250, inciso II, do Regimento Interno do TCU, determinar à Caixa que só realize nova licitação de serviços de fornecimento de auxilio alimentação por meio de lote único, se ficar devidamente demonstrada a vantajosidade do certame, em termos comparativos com a opção de parcelamento do objeto em quantos lotes forem viáveis, conforme previsto no art. 32, inciso III, da Lei 13.303/2016, nos termos do decidido no Acórdão 1140/2019-TCU-Plenário (Relator: Ministro Raimundo Carreiro) ;
9.3. enviar cópia do presente Acórdão que à Caixa, informando que a presente deliberação, acompanhada do Relatório e do Voto que a fundamenta, está disponível para a consulta no endereço www.tcu.gov.br/acordaos, além de esclarecer que, caso requerido, o TCU poderá fornecer sem custos as correspondentes cópias, de forma impressa;
9.4. nos termos do art. 250, I, c/c art. 169, V, do Regimento Interno/TCU, arquivar os presentes autos."
4.	Originalmente, tratam os autos de Representação formulada pela empresa Up Brasil - Policard Systems e Serviços S.A., com pedido de concessão de medida cautelar, em face de possíveis irregularidades ocorridas no âmbito do Pregão Eletrônico 86/7066-2018-Gilog/BR, conduzido pela Caixa Econômica Federal (Caixa) .
5.	A licitação teve por objeto contratar empresa para a prestação de serviços de fornecimento de meios de pagamento de auxílio alimentação, auxílio refeição e auxílio cesta alimentação a empregados, ex-empregados, aposentados e pensionistas da Caixa, por meio de cartões eletrônicos, magnéticos ou outros oriundos de tecnologia adequada que permitam a aquisição de refeições e/ou de gêneros alimentícios em estabelecimentos comerciais, com abrangência nacional, pelo prazo de 24 meses. O valor estimado da contratação é de R$ 3.204.678.359,73.
6.	Na presente fase, foi verificado que a Caixa cumpriu a determinação no sentido de fracionar o objeto em lotes nas licitações destinadas a contatar empresas para a prestação de serviços de disponibilização de meios de pagamento de auxílio-alimentação, auxílio-refeição e auxílio-cesta-alimentação, de modo a se ampliar a competitividade.
7.	Sobre a prorrogação excepcional do Contrato 5.389/2019, autorizada pelo TCU mediante o Acórdão 1247/2020-TCU-Plenário, de minha relatoria, a dilação se deu pelo prazo de sessenta dias, uma vez, e a empresa contratada (Alelo) não aceitou estender a vigência do contrato por período superior (peça 116) .
8.	Sendo assim, considerando que a Caixa cumpriu as determinações exaradas por esta Corte, acolho a proposta uníssona da unidade técnica e voto por que o Tribunal adote a minuta de acórdão que ora submeto à apreciação deste Colegiado.
TCU, Sala das Sessões Ministro Luciano Brandão Alves de Souza, em 20 de abril de 2021.
RAIMUNDO CARREIRO 
Relator